臺灣士林地方法院刑事判決　　　　　　　　95年度自字第53號
自　訴　人　捷通電訊股份有限公司
代　表　人　乙○○
自訴代理人　劉立恩律師
　　　　　　鄒志鴻律師
被　　　告　辛○○
　　　　　　　　　　現任職於科技犯罪防制中心
　　　　　　戊○○
　　　　　　　　　　現任職於內政部警政署刑事警察局偵二隊
　　　　　　丁○○
　　　　　　　　　　現任職於內政部警政署刑事警察局資訊室
　　　　　　庚○○
　　　　　　　　　　現任職於內政部警政署刑事警察局偵七隊
　　　　　　德士通科技股份有限公司
上　一　人
代　表　人　己○○
被　　　告　甲○○
　　　　　　丙○○
上三人共同
選任辯護人　謝宜雯律師
上列被告因妨害秘密案件，經自訴人提起自訴，本院判決如下：
    主  文
本件自訴不受理。
    理  由
壹、本件自訴意旨略以：緣民國94年4 月19日，由臺灣士林地方
    法院檢察署檢察官指揮內政部警政署刑事警察局偵七隊之人
    員，偵辦案外人鍾文祥所涉背信及違反著作權法案件，而依
    法於自訴人捷通電訊股份有限公司位於臺北市大安區○○○
    路○ 段416 巷5 號1 樓之辦公室及臺北市大安區○○○路○
    段416 巷15弄6 號1 樓之機房等二處執行搜索及扣押，被告
    辛○○、戊○○、丁○○、庚○○於承辦上開案件之際，明
    知自訴人與被告德士通科技股份有限公司所營事業相同，二
    公司彼此間無論在客戶上或技術上，均有當下已存在或未來
    可能發生之競爭關係，而系爭之扣押物，均屬他人無法取得
    之自訴人營業上應秘密事項，竟當場將扣押物逕交由位於臺
    北市○○區○○路4 段222 號7 樓之被告德士通科技股份有
    限公司攜回保管並任由被告即該公司之丙○○恣意檢視，而
    洩漏該等營業上應秘密事項，嗣經臺灣士林地方法院檢察署
    檢察官於94年4 月25日命將上開扣押物交由被告德士通科技
    股份有限公司進行鑑定，詎被告德士通科技股份有限公司、
    被告即德士通科技股份有限公司之代表人甲○○、被告丙○○明知於鑑定過程所悉均屬自訴人營業上應秘密事項，竟先
    後於94年6 月2 日、94年9 月14日、94年10月26日、94年11
    月9 日及94年12月23日之民事假扣押及損害賠償案件訴訟程
    序內，提出因鑑定所得悉之上開應秘密事項而洩漏之。因認
    被告辛○○、戊○○、丁○○、庚○○上開行為係犯刑法第
    132 條第1 項之公務員洩漏國防以外之秘密罪嫌，另被告德
    士通科技股份有限公司、甲○○及丙○○則涉有刑法第132
    條第3 項之非公務員洩漏國防以外之秘密罪嫌等語。
貳、被告德士通科技股份有限公司部分：
  一、按法人為刑事被告，除有明文規定外，在實體法上不認其
      有犯罪能力，在程序法上不認其有當事人能力，故以法人
      為被告而起訴，其程序即屬違背規定，應為不受理之判決
      ，最高法院54年度臺上字第1894號著有判例可資參照。次
      按，起訴之程序違背規定者，應諭知不受理判決；且不受
      理之判決，得不經言詞辯論為之，此項規定於自訴程式亦
      準用之，刑事訴訟法第343 條、第303 條第1 款及第307
      條分別定有明文。
  二、經查：本件自訴意旨認被告德士通科技股份有限公司上開
      行為係犯刑法第132 條第3 項之非公務員洩漏國防以外之
      秘密罪嫌，而上開罪名並無對於法人處罰之特別規定，是
      被告德士通科技股份有限公司在實體法上顯不認其有犯罪
      能力，在程序法上自無當事人能力，自訴人對之提起自訴
      ，即有未合，依上開說明，爰不經言詞辯論，逕為不受理
      之判決。
、被告辛○○、戊○○、丁○○、庚○○、甲○○、丙○○部
    分：
  一、按刑法上之瀆職罪章，其所保護之法益，為公務員對國家
      服務之忠信規律及國家之法益，縱其犯罪結果，於私人權
      益不無影響，但其直接被害者仍為國家法益，而非私人權
      益，個人縱受損害，亦屬間接之被害，即不得提起自訴，
      最高法院75年度臺上字第742 號判例、82年度臺上字第49
      74號判決及83年度臺上字第3629號判決意旨可資參照。次
      按，犯罪之被害人得提起自訴，刑事訴訟法第319 條第1
      項定有明文；惟刑事訴訟法上所稱之犯罪被害人，係指因
      犯罪而直接受害之人而言，最高法院68年臺上字第214 號
      判例可資參照。又不得提起自訴而提起者，應諭知不受理
      判決；且不受理之判決，得不經言詞辯論為之，此項規定
      於自訴程式亦準用之，刑事訴訟法第334 條、第343 條及
      第307 條分別定有明文。
  二、經查：本件自訴人捷通電訊股份有限公司雖自訴被告辛○○、戊○○、丁○○及庚○○等人涉有刑法第132 條第1
      項之公務員洩漏國防以外之秘密罪嫌，另被告甲○○及丙○○則涉有刑法第132 條第3 項之非公務員洩漏國防以外
      之秘密罪嫌，然上開條文所謂「應秘密」者，係指文書、
      圖畫、消息或物品等與國家政務或事務上具有利害關係而
      應守秘密者而言（最高法院88年度臺上字第923 號及91年
      度臺上字第3388號著有判決可資參照），足見其所保護者
      為國家法益，是上開罪行縱其犯罪結果，於私人權益不無
      影響，揆諸前揭之說明，其直接被害者仍為國家法益，而
      非私人權益，個人縱受損害，亦屬間接之被害，即不得提
      起自訴，是自訴人並非本件犯罪之直接被害人，依法即不
      得提起自訴，爰不經言詞辯論，逕為諭知不受理之判決。
據上論結，應依刑事訴訟法第334 條、第343 條、第303 條第1
款、第307 條判決如主文。
中　　華　　民　　國　　96　　年　　5 　　月　　21　　日
                  刑事第六庭審判長法  官  李育仁
                                  法  官  黃潔茹
                                  法  官  黃雅君
以上正本證明與原本無異。
如不服本判決應於送達後10日內向本院提出上訴狀
                                  書記官  彭莉婷
中　　華　　民　　國　　96　　年　　5 　　月　　21　　日
